臺灣雲林地方法院刑事判決
111年度訴字第276號
公  訴  人  臺灣雲林地方檢察署檢察官
被      告  李唯凱



選任辯護人  吳尚道律師
上列被告因違反廢棄物清理法案件，經檢察官提起公訴（111年
度偵字第696號），於本院準備程序中，被告就被訴事實為有罪
之陳述，經本院合議庭裁定由受命法官獨任進行簡式審判程序，
判決如下：
    主  文
李唯凱共同犯廢棄物清理法第四十六條第四款前段之非法清理廢
棄物罪，處有期徒刑陸月，如易科罰金，以新臺幣壹仟元折算壹
日。
    事  實
    李唯凱與林聖隆、邱世承（其2人所涉違反廢棄物清理法犯
    行，另經檢察官為緩起訴處分）係朋友關係。林聖隆以御安
    營造有限公司（下稱御安公司）名義係承包國立雲林科技大
    學（下稱雲科大）110年度老舊廁所及無障礙設施改善工程
    ，該工程所拆除下之廢棄物品係一般事業廢棄物，依御安公
    司與雲科大工程採購契約第9條（廿三）之規定，原有建築
    物拆除後產生之營建混凝土塊、其他營建施工產生之廢棄物
    ，應循合法方式清理，而林聖隆、邱世承、李唯凱均明知其
    等未領有廢棄物清除、處理之許可文件，不得從事廢棄物之
    清除、處理，仍共同基於非法從事清除、處理廢棄物之犯意
    聯絡，由林聖隆於民國110年7月19日，聯繫李唯凱將上開工
    程拆卸下之一般事業廢棄物（總重量係8.58公噸）運離雲科
    大，復由李唯凱於同日聯繫邱世承駕駛車輛將上開一般事業
    廢棄物自雲科大運至雲林縣斗六市虎尾溪畔垃圾轉運站傾倒
    ，其後林聖隆交付新臺幣（下同）3萬元予李唯凱作為報酬
    。嗣於同日下午2時許，經斗六市公所清潔隊人員李佳修發
    現該批廢棄物，報警後警方偕同雲林縣環境保護局派員至該
    垃圾轉運站稽查，始循線查悉上情。
    理  由
一、認定犯罪事實所憑之證據及理由
　　上開犯罪事實，業據被告於警詢、偵訊及審判中坦承不諱(
    偵卷第17頁至第23頁、第105頁、第106頁、第137頁至第139
    頁、本院卷第47頁、第56頁)，並經證人即雲林縣環境保護
    局承辦人員廖俊傑、證人李佳修、證人即雲科大職員駱乃慧
    證述（偵卷第35頁至第38頁、第104頁、第105頁）、同案被
    告林聖隆、邱世承供述在案（偵卷第11頁至第16之1頁、第2
    7頁至第29頁、第27頁至第29頁、第31頁至第33頁、第105頁
    至第107頁），且有雲林縣環境保護局110年7月19日、23日
    環境稽查工作紀錄暨所附稽查照片12張、110年8月31日、10
    月26日函各1份、一般事業廢棄物委託處理遞送聯單及地磅
    紀錄單、過磅單各2份、雲科大工程採購契約書1份（契約書
    正本全卷）、臺灣雲林地方檢察署檢察官111年度偵字第696
    號【林聖隆、邱世承】緩起訴處分書1份在卷可稽（偵卷第3
    9頁至第45頁、第111頁至第125頁、第187頁至第190頁），
    足認被告之自白與事實相符，可信為真實。本案事證明確，
    被告犯行堪以認定，應依法論科。
二、論罪科刑之理由　
　㈠廢棄物清理法第46條第4款規定之犯罪構成要件行為，有「貯
    存」、「清除」及「處理」三者，其中「貯存」指一般廢棄
    物於回收、清除、處理前，放置於特定地點或貯存容器、設
    施內之行為。「清除」則包括收集、清運（以人力、清運機
    具將一般廢棄物自產生源運輸至處理場（廠）之行為）及轉
    運（指以清運機具將一般廢棄物自產生源運輸至轉運設施或
    自轉運設施運輸至中間處理或最終處置設施之行為）。「處
    理」則包含：①中間處理：指一般廢棄物在最終處置或再利
    用前，以物理、化學、生物、熱處理、堆肥或其他處理方法
    ，變更其物理、化學、生物特性或成分，達成分離、中和、
    減量、減積、去毒、無害化或安定之行為；②最終處置：指
    將一般廢棄物以安定掩埋、衛生掩埋、封閉掩埋或海洋棄置
    之行為；③再利用：指將一般廢棄物經物理、化學或生物等
    程序後做為材料、燃料、肥料、飼料、填料、土壤改良或其
    他經中央主管機關會商中央目的事業主管機關認定之用途行
    為。又廢棄物之運輸屬「清除行為」，廢棄物之傾倒則屬「
    處理行為」（最高法院106年台上字第3834號判決意旨參照
    ）。查被告與林聖隆、邱世承均未領有廢棄物清除處理許可
    文件，仍於收受一般事業廢棄物後，以上開分工模式載運至
    上開地點傾倒，係屬廢棄物清除、處理行為。
　㈡是核被告所為，係犯廢棄物清理法第46條第4款前段之非法清
    理廢棄物罪。　
　㈢被告與林聖隆、邱世承就上開犯罪之實施，有犯意聯絡及行
    為分擔，為共同正犯。　
　㈣刑法第59條規定：「犯罪之情狀顯可憫恕，認科以最低度刑
    仍嫌過重者，得酌量減輕其刑。」又廢棄物清理法第46條第
    4款前段之非法清理廢棄物罪之法定刑為「1年以上5年以下
    有期徒刑，得併科新臺幣1,500萬元以下罰金」，然同為未
    依該法第41條第1項規定領有廢棄物清除、處理許可文件，
    從事廢棄物清除、處理，或未依廢棄物清除、處理許可文件
    內容清除、處理廢棄物之行為人，其原因動機不一，犯罪情
    節未必盡同，所造成危害社會之程度亦屬有異，法律科處此
    類犯罪，所設之法定最低本刑卻同為必須監禁1年以上之有
    期徒刑，不可謂不重。於此情形，倘依其情狀處以相當之刑
    ，即足以懲儆，並可達防衛社會之目的者，自非不可依客觀
    之犯行與主觀之惡性二者加以考量其情狀，是否有可憫恕之
    處，適用刑法第59條之規定酌量減輕其刑，期使個案裁判之
    量刑，能斟酌至當，符合比例原則。查被告前無違反廢棄物
    清理法之前案紀錄，有臺灣高等法院被告前案紀錄表1份在
    卷可稽，本案傾倒次數僅此1次，另犯後坦承犯行，且上開
    廢棄物已經清除處理完畢乙情，有前開雲林環保局函文1紙
    在卷可證，被告更於事後給付林聖隆部分清理費用(詳後述
    沒收部分)，堪信被告具有悔意。依被告客觀之犯行與主觀
    之惡性2者加以考量，本院認客觀上尚足以引起社會上一般
    人之同情，顯有堪資憫恕之處，縱處以法定最低刑度猶嫌過
    重，爰依刑法第59條之規定，酌量減輕其刑。
　㈤爰審酌被告與林聖隆、邱世承共同非法從事廢棄物清理業務
    ，將一般事業廢棄物隨意載運、傾倒，對環境、國民健康造
    成危害，所為不該。另衡及被告犯後坦承犯行，本案廢棄物
    數量、目前已清理完畢等情節；並考量被告有肇事逃逸之前
    案紀錄，另因不能安全駕駛之公共危險案件，經本院以109
    年度六交簡字第60號判決判處有期徒刑3月確定，於109年8
    月3日易科罰金執行完畢等情，有臺灣高等法院被告前案紀
    錄表1份在卷可參(本院卷第63頁至第65頁)，與本案罪質不
    同；再參以被告自陳大學畢業，從事種檳榔、鋼構工程工作
    ，育有2名子女，尚需扶養父母，及幫忙照顧胞弟的孩子等
    一切情狀，量處如主文所示之刑，並諭知易科罰金之折算標
    準。
三、沒收　 
　　林聖隆因本案支付被告3萬元之報酬，經林聖隆證述在案(偵
    卷第16-1頁)，足認為被告本案犯罪所得，本應依刑法第38
    條之1第1項前段規定宣告沒收，惟林聖隆案發後將現場廢棄
    物清理完畢共支出19萬71元之清理費用，經林聖隆陳述確實
    (偵卷第129頁)，而被告亦分擔上開清理費用，迄於本案宣
    判前已支付林聖隆10萬元清理費用，有契約書、御安公司收
    據各1紙存卷可查(本院卷第73頁、第75頁)，足認被告就本
    案所付出之清理費用已逾其犯罪所得，再予沒收有過苛之虞
    ，依刑法第38條之2第2項規定，不予宣告沒收。
據上論斷，應依刑事訴訟法第273條之1第1項、第299條第1項前
段，判決如主文。
本案經檢察官蔡少勳提起公訴，檢察官林豐正到庭執行職務。
中　　華　　民　　國　　111 　年　　8 　　月　　16　　日
                  刑事第一庭  法  官   黃麗竹 
以上正本證明與原本無異。
如不服本判決應於收受送達後20日內向本院提出上訴書狀，並應
敘述具體理由。其未敘述上訴理由者，應於上訴期間屆滿後20日
內向本院補提理由書(均須按他造當事人之人數附繕本)「切勿逕
送上級法院」。
                              書記官   黃嫀文
中　　華　　民　　國　　111 　年　　8 　　月　　16　　日

附錄本案論罪科刑法條全文：
廢棄物清理法第46條
有下列情形之一者，處1年以上5年以下有期徒刑，得併科新臺幣
1千5百萬元以下罰金：
一、任意棄置有害事業廢棄物。
二、事業負責人或相關人員未依本法規定之方式貯存、清除、處
    理或再利用廢棄物，致污染環境。
三、未經主管機關許可，提供土地回填、堆置廢棄物。
四、未依第41條第1項規定領有廢棄物清除、處理許可文件，從
    事廢棄物貯存、清除、處理，或未依廢棄物清除、處理許可
    文件內容貯存、清除、處理廢棄物。
五、執行機關之人員委託未取得許可文件之業者，清除、處理一
    般廢棄物者；或明知受託人非法清除、處理而仍委託。
六、公民營廢棄物處理機構負責人或相關人員、或執行機關之人
    員未處理廢棄物，開具虛偽證明。